【裁判字號】    95,上訴,1530
【裁判日期】    950515
【裁判案由】    瀆職
【裁判全文】
臺灣高等法院刑事判決                95年度上訴字第1530號
上  訴  人
即  自訴人  乙○○
            己○○
            卯○○
            辛○○
            壬○○
            子○○
            丑○○
            庚○○
            甲○○
            戊○○
            寅○○
上十一人之
共同代理人  林瑞富律師  台北郵政70-160號信箱
被      告  丙○○  任台灣士林地方法院法官
            癸○○  任臺灣南投地方法院院長
            丁○○  任臺灣高等法院法官
上列上訴人因被告瀆職案件，不服臺灣台北地方法院94年度自字
第165號，中華民國95年4月14日第一審判決，提起上訴，本院判
決如下：
    主  文
上訴駁回。
    理  由
一、上訴意旨略以：本件三被告法官所犯刑法第124枉法裁判罪
    ，係屬關連性法益或重層性法益之罪。法官枉法裁判固間接
    危害司法風紀與公信，危害國家法治，但被枉法敗訴的當事
    人當然才是「直接被害人」。從犯罪學的因果關係，被枉法
    裁判而敗訴的當事人，永遠是「第一直接被害人」，國家社
    會永遠是間接被害人，當然得提起自訴，最高法院54年度台
    上字第246號判例係違法違憲而自始無效云云。（餘詳如附
    件上訴狀影本所載）
二、按犯罪之被害人得提起自訴，刑事訴訟法第319條第1項定有
    明文；惟刑事訴訟法上所稱之犯罪被害人，係指因犯罪而直
    接受害之人而言，最高法院68年臺上字第214號判例可資參
    照。又不得提起自訴而提起者，應諭知不受理判決；且不受
    理之判決，得不經言詞辯論為之，此項規定於自訴程序亦準
    用之，刑事訴訟法第334條、第343條及第307條分別定有明
    文。刑法第124條枉法裁判罪，係處罰有審判職務之公務員
    為枉法之裁判，致司法喪失威信，乃侵害國家法益之罪。縱
    裁判結果，於個人之權益不無影響，但該罪既為維護司法權
    之正當行使而設，是其直接受害者，究為國家，並非個人，
    個人即非因犯罪而同時被害者，自不得提起自訴，且其裁判
    是否出於枉法，本可向代表國家之檢察官告發，枉法裁判之
    公務員，亦無逃避刑責之餘地。（最高法院54年度台上字第
    246號判例、74年度台上字第3074號判決參照）
三、經查：
（一）本件上訴人即自訴人乙○○、己○○、卯○○、辛○○、
      壬○○、子○○、丑○○、庚○○、甲○○、戊○○、寅
      ○○（下稱上訴人）自訴被告丙○○、癸○○及丁○○涉
      有枉法裁判罪嫌，係以被告等人分別擔任台灣士林地方法
      院及臺灣高等法院法官所為91年度自字第86號、91年度上
      易字第3449號刑事判決有枉法裁判情事為其論據。惟揆諸
      上開說明，上訴人所指刑法第124條枉法裁判罪既屬侵害
      國家法益之犯罪，縱上訴人主張因判決結果而影響其權益
      ，於法仍難認上訴人係本罪之直接被害人，於法上訴人自
      不得提起本件自訴，其等不得提起自訴而提起，於法顯有
      未合。
（二）上訴人雖另陳稱：枉法裁判屬侵害國家法益之犯罪，而不
      能提起自訴之實務見解，係違法違憲而自始無效云云，惟
      此乃自訴人個人之法律見解。法官依據法律獨立審判，並
      在審判職責範圍內，為法律之解釋與適用，乃其固有權責
      ，不受自訴人所提法律見解之拘束。況迄今亦未見司法院
      大法官會議就上開最高法院判例有認係違憲之見解，上訴
      人執認上開實務見解違法違憲而無效云云，顯非可採。
四、縱上所述，本件上訴人自訴被告丙○○、癸○○及丁○○涉
    有枉法裁判罪嫌，揆諸前揭之說明，上訴人非該罪之直接被
    害人而不得提起自訴。原判決以自訴人並非犯罪之直接被害
    人，其不得提起自訴而提起，乃不經言詞辯論，為自訴不受
    理之判決，於法核無不合。上訴人上訴意旨仍猶執陳詞指摘
    原判決不當，求予撤銷改判，為無理由，應予駁回。本件原
    審係諭知自訴不受理之判決，本院以上訴無理由予以駁回，
    爰不經言詞辯論為之。
據上論斷，應依刑事訴訟法第368條、第372條，判決如主文。
中    華    民    國    95    年    5    月    15    日
                  刑事第三庭審判長法  官  許國宏
                                  法  官  楊貴志
                                  法  官  林銓正
以上正本證明與原本無異。
如不服本判決，應於收受送達後10日內向本院提出上訴書狀，其
未敘述上訴之理由者並得於提起上訴後10日內向本院補提理由書
（均須按他造當事人之人數附繕本）。
                                  書記官  陳玲憶
中    華    民    國    95    年    5     月    15    日


司法院資訊處製作；財團法人民間司法改革基金會備份。
